# 利息资本化

提问人：zml 小 时间：2015-08-21 10:33:20
咨询：房地产开发企业购买的土地使用的借款是否可以利息资本化？是否因为土地购买后是熟地不存在开发，利息应该费用化。只对上面开发的建筑物借款进行利息资本化？

回答人：chenyiwei
对于房地产开发企业的“实体建造或生产活动”如何理解？ 《企业会计准则讲解》中明确“为使资产达到预定可使用或者可销售状态所必要的购建或者生产活动已经开始，是指实体建造或者生产工作已经开始，如主体设备的安装、厂房的实际开工建造等。它不包括仅仅持有资产但没有发生为改变资产形态而进行的实质上的建造或者生产活动。”但对于房地产开发企业的“实体建造或生产活动”如何理解，准则没有给出清晰的解读，实务中存在两种理解： 解读一：审慎性原则，参照购建固定资产要求必须要主体厂房的开工建设，在正式开工建设之前，所有前期购买土地等支出所需要支出利息都计入当期损益。 解读二：对于房地产开发企业，进行的前期调研、规划设计、勘测、报批程序等所需要合理的时间都属于建造房地产所需要的准备工作，也认为生产活动已经开始，也是必然需要的时间（难点，多少时间是合理的）。 依据 1 ：国内准则不清晰，但国际会计准则和美国准则都有清晰的表述。 国际会计准则第 23号，规定资本化开始时间如下：（ 1 ）该资产的开支发生时：（ 2 ）借款费用发生时；（ 3 ）资产达到预定使用或者销售状态所必要的准备工作正在进行时。即国际会计准则允许以必要的管理性、技术性活动的开展作为“为使资产达到预定可使用或者可销售状态所必要的购建或者生产活动已经开始”的标准，但国内准则存在理解不清晰的情况。 美国有关会计准则规定，没有进行开发的土地不应将其纳入资本化的资产范围。如果为了特定用途而开发土地的工作正在进行，则取得土地的利息费用支出可资本化。美国准则和国际准则理解基本一致，将在土地上开发活动的进行作为资本化的必要条件之一。而其他大多数国家的会计准则在这个问题上未作出明确的规定。 依据 2 ：“实体建造或生产活动”将前期调研、规划设计、勘测、内外部审批、围栏、二次平整等工作都认为实质上的生产活动已经开始，不以开工建设作为必要依据。 一般固定资产的建设，在主体开工前，前期费用相对较少，在未正式开工前，可能存在几种方案的选择。但房地产开发项目而言，目前目的非常清晰，就是要开发、建设、销售、回款，购买土地就是非常重要的环节，是前提条件，所需要的投入也必较大，故应该根据业务的实质，而非仅仅字面理解资本化开始的时间。 由于中国准则对这个问题未给出清晰的规定，参照国际准则。如果房地产企业在获取土地后进行了相应的开发计划，并确定了该土地是用于特定房地产项目的土地（项目由管理层或公司治理层的决议确定），虽然在该土地上的建筑施工活动尚未进行，但获取该土地实际上也是房地产项目开发活动的重要环节之一，即购入土地和后续建筑施工一样，也属于为使资产达到预定可使用状态所必须的购建活动或准备活动，可以视为使资产达到预定可使用状态所必要的购建活动已经开始，为获取该土地所发生的借款费用应该予以资本化，因此，在土地的使用方向已经明确的情况下，在购入之时应该将其纳入资本化的资产范围。 如果该土地的使用方向尚不明确，购入土地仅仅是为了作为土地储备，则不宜将其纳入资本化资产范围。因为不是为实现资产（资产对象不确定）预定用途所必需的购建活动或准备活动已经开始，因此不符合资本化资产的条件；只能暂时作费用化处理，待土地使用方向明确后，再将其纳入资本化资产的范围。